臺灣臺中地方法院刑事判決　　　　　　 100年度訴字第1802號
公　訴　人　臺灣臺中地方法院檢察署檢察官
被　　　告　陳厚佑
上列被告因違反毒品危害防制條例案件，經檢察官提起公訴（10
0年度毒偵字第1725號），被告於本院準備程序中就被訴之事實
為有罪之陳述，經本院合議庭裁定由受命法官獨任進行簡式審判
程序審理，判決如下：
    主    文
陳厚佑施用第一級毒品，累犯，處有期徒刑拾壹月。
    犯罪事實及理由
壹、程序方面
一、按刑事訴訟法第273條之1第1項規定：除被告所犯為死刑、
    無期徒刑、最輕本刑為3年以上有期徒刑之罪或高等法院管
    轄第一審案件者外，於審判期日前之程式進行中，被告先就
    被訴事實為有罪之陳述時，審判長得告知被告簡式審判程序
    之旨，並聽取當事人、代理人、辯護人及輔佐人之意見後，
    裁定進行簡式審判程序。查本案被告被訴違反毒品危害防制
    條例案件，非前開不得進行簡式審判程序之案件，經被告於
    本院行準備程序時就被訴之事實為有罪之陳述，且經本院告
    知被告簡式審判程序之旨，聽取被告及檢察官之意見後，爰
    依刑事訴訟法第273條之1第1項規定裁定改依簡式審判程序
    審判之，先予敘明。
二、又簡式審判程序之證據調查，不受第159條第1項、第161條
    之2、第161條之3、第163條之1及第164條至第170條規定之
    限制。刑事訴訟法第273條之2定有明文。是本件之證據調查
    ，依刑事訴訟法第273條之2規定，不受同法第159條第1項、
    第161條之2、第161條之3、第163條之1及第164條至第170條
    規定之限制，附此敘明。
貳、實體方面
一、犯罪事實：
（一）陳厚佑曾因施用毒品案件，經臺灣嘉義地方法院裁定送觀
      察、勒戒後，認無繼續施用毒品傾向，於民國（下同）88
      年7月30日釋放出所，並由臺灣嘉義地方法院檢察署檢察
      官為不起訴之處分。嗣又因施用第一級毒品、第二級毒品
      案件，經本院裁定送觀察、勒戒後，認有繼續施用毒品傾
      向，經本院裁定令入戒治處所施以強制戒治，並因毒品危
      害防制條例於93年1月9日修正施行，即於該日逕予釋放而
      出戒治所，其施用第一級毒品、第二級毒品案件，分別經
      本院以92年度訴字第2210號判決、92年度中簡字第2152號
      判決，先後判處有期徒刑8月、5月確定，並經本院裁定定
      應執行有期徒刑1年確定。另因施用毒品案件，經本院以
      93年度訴字第2091號判決，判處有期徒刑10月確定，並與
      上開合併定應執行刑之2案，接續執行，於95年3月14日縮
      短刑期執行完畢。嗣又因恐嚇案件，經臺灣彰化地方法院
      以96年度彰簡字第892號判決，判處有期徒刑3月，於97年
      6月7日出監執行完畢。再因竊盜案件，經本院以97年度中
      簡字第3318號判決，判處有期徒刑3月確定，另因施用毒
      品案件，經本院以97年度訴字第4547號判決，判處有期徒
      刑10月確定，並與上揭竊盜案件，經本院以98年度聲字第
      118號裁定，定應執行有期徒刑1年確定，於98年10月1日
      縮短刑期執行完畢。陳厚佑詎猶不知警惕，明知海洛因係
      毒品危害防制條例第2條第2項第1款所定之第一級毒品，
      非經許可不得持有、施用，竟仍基於施用第一級毒品海洛
      因之犯意，於100年3月23日約上午9時許，在臺中火車站
      前面之廁所內，以將海洛因置於注射針筒內，加水注射於
      身體血管之方式，施用海洛因1次（起訴書就犯罪事實雖
      載為：陳厚佑於100年3月23日22時10分許為警採尿回溯96
      小時內某時，在不詳地點，以不明方式，施用第一級毒品
      海洛因1次。惟因陳厚佑已於審理中坦承供明施用之時間
      、地點、方式，爰依陳厚佑供述載明如上，附此敘明）。
      嗣於100年3月23日21時許，在臺中市○區○○路、民權路
      口，因未戴安全帽為警攔查。經其同意採集尿液送驗後，
      呈可待因、嗎啡陽性反應，始查悉上情。
（二）案經臺中市政府警察局第一分局報告臺灣臺中地方法院檢
      察署檢察官偵查起訴。
二、證據名稱：
（一）被告陳厚佑於本院審理時之自白。
（二）詮昕科技股份有限公司濫用藥物尿液檢驗報告1紙（見警
      卷第21頁）、採集尿液鑑定同意書1份（見警卷第17頁）
      、委託檢驗尿液代號真實姓名對照表1份（見警卷第19頁
      ）。
（三）刑案資料查註紀錄表（見偵卷第9─25頁）、全國施用毒
      品案件紀錄表各乙份（見偵卷第27頁）。
三、論罪科刑部分：
（一）按92年7月9日新修正之毒品危害防制條例刪除二犯及三犯
      之規定，一改修法前繁雜之處遇程式，僅將施用毒品者簡
      化區分為初犯、再犯，並認施用毒品者係屬病患性犯人，
      以觀察、勒戒戒除其身癮，並以強制戒治去除其心癮。經
      觀察、勒戒或強制戒治執行完畢釋放後，若係5年後再犯
      該條例第10條施用毒品罪者，與同條例第20 條第1項、第
      2項關於「初犯」之處理方式相同，檢察官應先聲請法院
      裁定令被告入勒戒處所觀察、勒戒，並視有無繼續施用毒
      品傾向，決定應予釋放、為不起訴之處分，或應聲請法院
      裁定令入勒戒處所強制戒治；若係5 年內「再犯」同條例
      第10條施用毒品罪者，依同條例第23條第2項規定，檢察
      官則應依法追訴。觀諸該條例第20條第3項之修正理由：
      「觀察、勒戒或強制戒治5年後再犯者，顯見前所實施之
      觀察、勒戒或強制戒治已足以遮斷其施用毒品之癮，為期
      自新及協助其戒除毒癮，對此5年後再犯者，爰明定仍適
      用初犯之規定，先經觀察、勒戒、強制戒治之程式。」及
      同條例第23條第2項之修正理由：「為配合簡化施用毒品
      犯之刑事處遇程式，並鑑於經觀察、勒戒或強制戒治執行
      完畢釋放後5年內再犯者，其再犯率甚高，原據以實施之
      觀察、勒戒及強制戒治既已無法收其實效，自應施以刑事
      處遇。」，顯然如施用毒品者係前經觀察、勒戒或強制戒
      治等治療程式執行完畢5年後，始再施用毒品之「初犯」
      ，因前所執行之觀察、勒戒或強制戒治已足收戒除毒癮之
      效，自應重新執行觀察、勒戒或強制戒治等治療程序，並
      於治療程式執行完畢後，由檢察官為不起訴處分，毋庸對
      之追訴處罰；反之，在「再犯」之情形，因其先前所為治
      療程式顯未能收戒斷毒癮之效，且考量施用毒品者之再犯
      率偏高，乃簡化其刑事處遇程式，而逕予追訴處罰，不再
      施以治療程式。參酌上開立法理由，修正毒品危害防制條
      例就施用毒品者，祇於「初犯」及「5年後再犯」二種情
      形，有其追訴條件之限制，即須於初犯經觀察、勒戒或強
      制戒治釋放後，5年內均無施用毒品之行為，始能認其前
      所實施之觀察、勒戒或強制戒治已足遮斷毒癮，而得於5
      年後再犯時，再予適用初犯之規定，重行觀察、勒戒等程
      式。倘5年內已經再犯，被依法追訴處罰，縱其第3次（或
      第3次以上）施用毒品之時間在初犯釋放5年以後，即與「
      5年後再犯」之情形有別，且因已於「5年內再犯」，顯見
      其再犯率甚高，原實施觀察、勒戒或強制戒治，已無法收
      其實效，而無5年戒斷期之存在，自無再經觀察、勒戒及
      強制戒治之必要，即應依該條例第10條處罰，始符新法修
      正之本旨（最高法院95年度第7次刑事庭決議、最高法院
      95年度台非字第59 號、第65號判決意旨可資參照）。經
      查，被告曾因施用毒品案件，經臺灣嘉義地方法院裁定送
      觀察、勒戒後，認無繼續施用毒品傾向，於88年7月30日
      釋放出所，並由臺灣嘉義地方法院檢察署檢察官為不起訴
      之處分。嗣又因施用第一級毒品、第二級毒品案件，經本
      院裁定送觀察、勒戒後，認有繼續施用毒品傾向，經本院
      裁定令入戒治處所施以強制戒治，並因毒品危害防制條例
      於93 年1月9日修正施行，即於該日逕予釋放而出戒治所
      ，其施用第一級毒品、第二級毒品案件，分別經本院以92
      年度訴字第2210號判決、92年度中簡字第2152號判決，先
      後判處有期徒刑8月、5月確定，並經本院裁定定應執行有
      期徒刑1年確定。另因施用毒品案件，經本院以93年度訴
      字第2091號判決，判處有期徒刑10月確定，並與上開合併
      定應執行之2案，接續執行，於95年3月14日縮短刑期執行
      完畢。嗣因竊盜案件，經本院以97年度中簡字第3318號判
      決，判處有期徒刑3月確定，另因施用毒品案件，經本院
      以97年度訴字第4547號判決，判處有期徒刑10月確定，並
      與上揭竊盜案件，經本院以98年度聲字第118號裁定，定
      應執行有期徒刑1年確定，於98年10月1日縮短刑期執行完
      畢等情，有刑案資料查註紀錄表、全國施用毒品案件紀錄
      表、矯正簡表、臺灣高等法院被告前案紀錄表各1份在卷
      可稽，其既於5年內已再為施用毒品犯行，且依法為追訴
      處罰，本次被告復行觸犯毒品危害防制條例第10條之罪，
      自非屬毒品危害防制條例第20條第3項所定「5年後再犯」
      之情形，無再經觀察、勒戒或強制戒治之必要，應由檢察
      官逕行起訴，附此敘明。
（二）查海洛因係毒品危害防制條例第2條第2項第1款規定之第
      一級毒品，是核被告所為，係犯同條例第10條第1項之施
      用第一級毒品罪。其施用第一級毒品前後持有第一級毒品
      之低度行為，應為施用之高度行為所吸收，不另論罪。被
      告有如犯罪事實欄所載犯罪科刑及刑之執行完畢情形，有
      臺灣高等法院被告前案紀錄表1份在卷可稽，其於有期徒
      刑執行完畢後5年內，故意再犯本件有期徒刑以上之罪，
      為累犯，應依刑法第47條第1項規定，加重其刑。
（三）爰審酌被告前因施用毒品犯行，經施以觀察、勒戒及強制
      戒治及論罪科刑，竟猶不知戒絕，再施用毒品不輟，無視
      於毒品對於自身健康之戕害及國家對於杜絕毒品犯罪之禁
      令，惡性非輕，惟念其施用之次數非多（僅施用第一級毒
      品海洛因1次），犯後坦認犯行，態度尚佳，及施用毒品
      之人亦屬「病人」等一切情狀，量處如主文所示之刑，以
      示懲儆。
據上論斷，依刑事訴訟法第273條之1第1項、第299條第1項前段
第310條之2、第454條第1項，毒品危害防制條例第10條第1項，
刑法第11條前段、第47條第1項，判決如主文。
本案經檢察官吳星瑩到庭執行職務。
中    華    民    國    100   年    9     月    30   日
                    刑事第十一庭  法  官  王金洲
以上正本證明與原本無異。
如不服本判決應於收受判決後10日內向本院提出上訴書狀，並應
敘述具體理由；其未敘述上訴理由者，應於上訴期間屆滿後20日
內向本院補提理由書（均須按他造當事人之人數附繕本）「切勿
逕送上級法院」。
                                  書記官  謝明倫
中    華    民    國   100    年    9     月    30   日
附錄論罪科刑法條
毒品危害防制條例第10條
施用第一級毒品者，處6月以上5年以下有期徒刑。